【裁判字號】    94,易,2114
【裁判日期】    950308
【裁判案由】    竊盜等
【裁判全文】
臺灣高雄地方法院刑事判決              94年度易字第2114號
公  訴  人  臺灣高雄地方法院檢察署檢察官
被      告  己○○
被      告  乙○○
                      號
被      告  丙○○
被      告  丁○○
上列被告等因竊盜案件，經檢察官聲請簡易判決處刑（94年度偵
字第20028 號），本院簡易庭認不宜依簡易程序審理（94年度簡
字第6580號），簽請改依通常程序判決如下
    主  文
己○○竊取森林主產物，處有期徒刑月，如易科罰金，以佰
元折算壹日。
乙○○、丙○○及丁○○均無罪。
    事  實
一、己○○意圖為自己不法之所有，未經主管機關之許可，於民
    國94年7 月間某日，在旗山事業區第21、23林班即高雄縣甲
    仙鄉小林村石磯谷地區內（97座標X ：213605、Y ：000000
    0 ，及97座標X ：213778、Y ：0000000）， 逕自竊取前開
    林班地內之森林主產物七里香5 棵（價值約新台幣5 萬元，
    以下稱前開七里香）得手而既遂，嗣將前開竊得之七里香移
    植其所管理、位於高雄縣甲仙鄉○○村○里路倒追仔之田園
    內（假植座標X ：213457、Y ：0000000）。 嗣不知情之乙○○於同年8 月底某日行經上址，乃向己○○詢問是否同意
    出讓前開七里香，經己○○表示需補貼部分工資後，遂由乙○○提議以補貼工資2 萬元之方式，委由己○○先將該前開
    七里香挖起，嗣於94年8 月30日22時，乙○○駕駛車牌號碼
    2910—LX號自用小貨車，另僱請不知情之丙○○駕駛車牌號
    碼268 —RC號貨車搭載同屬不知情之丁○○偕同前往上址，
    將前開七里香搬載至車上，欲運往乙○○位於台南縣永康鄉
    之住處。然於同年月31日1 時40分許，渠等駕車行經高雄縣
    甲仙鄉關山村中興巷、中和巷口之際，乃遭警當場查獲，並
    循線查悉上情。
二、案經高雄縣政府警察局旗山分局報請台灣高雄地方法院檢察
    署檢察官偵查起訴。
    理  由
壹、關於本件證據能力之意見：
  一、按被告以外之人於審判外之言詞或書面陳述，除法律有規
      定者外，不得作為證據，刑事訴訟法第159 條第1 項固有
      明文。然依同法第159 條之5 規定：「被告以外之人於審
      判外之陳述，雖不符前四條之規定，而經當事人於審判程
      序同意作為證據，法院審酌該言詞陳述或書面陳述作成時
      之情況，認為適當者，亦得為證據。當事人、代理人或辯
      護人於法院調查證據時，知有第159 條第1 項不得為證據
      之情形，而未於言詞辯論終結前聲明異議者，視為有前項
      之同意」。查被告丁○○前於94年8 月31日前往高雄縣警
      察局旗山分局甲仙分駐所製作筆錄，此有該次警詢筆錄1
      份在卷可證。另被告己○○、丙○○及丁○○等人前94年
      8 月31日偵訊中，亦由檢察官分別諭知改以證人身份而為
      陳述、命就其他被告之所涉犯行具結作證一節，亦有卷附
      台灣高雄地方法院檢察署94年8 月31日訊問筆錄1 份暨證
      人結文3 紙可參。是以被告己○○、丙○○及丁○○等人
      前開陳述就其他共同被告而言依法雖屬傳聞證據，原不具
      證據能力，然檢察官及被告己○○、乙○○、丙○○、丁○○等人均明知該等陳述有刑事訴訟法第159 條第1 項不
      得為證據之情況，而於準備程序中均同意採為本案證據（
      參見本院卷第26、27頁），亦未於審判程序調查該項證據
      之際、或於言詞辯論終結前就其證據能力聲明異議（參見
      本院95年2 月22日審判筆錄第20、22頁），本院復審酌該
      等言詞陳述作成時之外部情況並無不當，且衡諸本件若欲
      判斷被告是否成立犯罪，實有引用共同被告供述之必要性
      。揆諸前揭說明，本院自得逕以卷附被告己○○、丙○○
      及丁○○分別於警詢及偵查中之前開陳述採為認定事實之
      依據。
  二、次按，刑事訴訟法第159 條之2 規定，被告以外之人於檢
      察事務官、司法警察官或司法警察調查中所為之陳述，與
      審判中不符時，其先前之陳述具有較可信之特別情況，且
      為證明犯罪事實存否所必要者，得為證據。觀乎被告己○○、乙○○及丙○○等人於警詢中所述各情，核與渠等在
      本院審理中所述者大抵相符，依前開法條意旨，自應逕以
      渠等於本院審理中所為之證述為認定事實之依據，再無引
      用其警詢中所述之必要。從而被告己○○、乙○○及丙○○等人於警詢中所述各節，依法均不具證據能力。
  三、再者，證人、鑑定人依法應具結而未具結者，其證言或鑑
      定意見，不得作為證據，刑事訴訟法第158 條之3 定有明
      文。同法第159 條之1 第2 項雖規定，被告以外之人於偵
      查中向檢察官所為之陳述，除顯有不可信之情況者外，得
      為證據。惟該被告以外之人（含共同被告、共犯、被害人
      、證人等），於偵查中向檢察官所為之陳述，性質上仍屬
      傳聞證據（審判外之陳述），然因檢察官依法有訊問被告
      、證人及鑑定人之權，證人、鑑定人且須「具結」，而檢
      察官向被告以外之人所取得之陳述，原則上均能遵守法律
      規定，不致違法取供，其可信性極高，為兼顧理論與實務
      ，因而規定除顯有不可信之情況者外，得為證據（參考刑
      事訴訟法第159 條之1 立法理由）。從而被告以外之人於
      偵查中向檢察官所為之陳述，仍應依法具結，始有證據能
      力（最高法院94年度台上字第913 號判決意旨參照）。查
      被告乙○○前於94年8 月31日雖經台灣高雄地方法院檢察
      署檢察官加以訊問，並命其就被告前揭犯罪事實予以陳述
      ，然因被告乙○○是時並未由檢察官依法命其具結後再為
      證述，參以前揭說明，被告乙○○於偵查中之陳述要因未
      能依法具結，遂對於其他共同被告己○○、丙○○及丁○○等人而言均不具證據能力。
貳、有罪部分：
  一、訊之被告己○○固坦承有自國有林班地內取得前開七里香
      後，移往上開地點種植之事實。惟否認有何竊取森林主產
      物之犯行，辯稱：那是颱風災害後坍塌掉在路邊、伊從路
      邊撿回來云云。經查：
    (一)被告己○○前於94年7 月間某日，在高雄縣甲仙鄉小林村
      石磯谷地區內取得前開七里香後，乃將該七里香移植其所
      管理、位於高雄縣甲仙鄉○○村○里路倒追仔之田園內（
      假植座標X ：213457、Y ：0000000）等 情，業據證人甲○○於本院審理中證述綦詳，且經證人即共同被告乙○○
      到庭結證無訛，與共同被告丙○○、丁○○分別於警詢及
      偵查中證述屬實，並有現場照片6 幀、高雄縣政府警察局
      旗山分局現場勘查報告及贓物認領保管單各1 件在卷可稽
      、並扣有前開七里香可資佐證，且為被告己○○坦認上情
      不諱，足徵被告己○○此部分自白核與事實相符，堪予採
      信。次者，「森林」係指林地及其群生竹、木之總稱；又
      國有林林產物分為主產物及副產物二種，其中主產物係指
      生立、枯損、倒伏之竹木及餘留之根株、殘材，森林法第
      3 條第1 項、國有林林產物處分規則第3 條第1 項分別定
      有明文。是依前揭規定，前開七里香要屬森林法所規範之
      森林主產物一節，有卷附行政院農業委員會林務局屏東林
      管處94年12月6 日屏政字第0946105746號函1 份可證，是
      此部分之事實，亦堪認定。
    (二)被告己○○雖迭以前詞置辯。然依卷附行政院農業委員會
      林務局屏東林管處95年2 月9 日屏政字第0956310453號函
      所示：本件勘查結果發現於97座標X ：213605、Y ：0000
      000 ，及97座標X ：213778、Y ：0000000 有盜取七里香
      之痕跡，且該地為旗山事業區第21、23林班，復分別參以
      證人甲○○到庭證稱：本件係先前往假植地點勘查後，過
      幾天才由林野巡視員採集體巡視方式，查知實際竊取地點
      即為林區管理處95年2 月9 日函所載地點，及證人戊○○
      亦結證稱：渠等係以集體巡視方式巡察石磯谷地區，根據
      現場新的挖掘痕跡及遺留枝幹、枝條來判斷，該單位所呈
      報之兩個區域內，共有5 個被挖掘痕跡等語，顯見被告己○○確係以不詳方式，前往上開地點竊取前開七里香無訛
      。是其前揭所辯云云，要屬臨訟卸責之詞，委無足採。職
      是，本件事證明確，被告己○○犯行至堪認定，應依法論
      科。
  二、核被告己○○所為，係違反森林法第50條竊取森林主產物
      之罪，應依刑法第320 條第1 項普通竊盜既遂罪處斷。爰
      審酌被告素行良好，僅因一時失慮，而擅自竊取森林主產
      物，破壞森林自然生態，兼衡其犯罪之手段、目的及所生
      危害非鉅，且事後尚知坦承部分犯行等一切情狀，酌情量
      處如主文所示之刑，並諭知易科罰金之折算標準，以資懲
      儆。
參、無罪部分：
  一、公訴意旨略以：被告乙○○明知前開七里香係被告己○○
      所竊得之贓物，竟基於故買贓物之犯意，提議以補貼工資
      2 萬元方式，由被告己○○將該前開七里香挖起，再由被
      告乙○○駕駛車牌號碼2910-LX 號自小貨車，另雇用明知
      前開七里香係來路不明之贓物之丙○○駕駛車牌號碼268-
      RC號貨車、及夥同亦明知前開七里香係來路不明之贓物之
      被告丁○○，基於共同搬運贓物之故意，於94年8 月30日
      22時許，至被告潘春上開田園內，將前開七里香搬載至前
      開車輛上，欲運往被告乙○○位於台南縣永康鄉之住處。
      嗣於同年8 月31日1 時40分許，渠等駕車行經高雄縣甲仙
      鄉關山村中興巷、中和巷口時，為警當場查獲，因認被告
      乙○○係犯刑法第349 條第2 項之故買贓物罪，另被告丙○○、丁○○二人則係犯刑法第349 條第2 項之搬運贓物
      罪云云。
  二、按犯罪事實應依證據認定之，無證據不得推定其犯罪事實
      。又不能證明被告犯罪者，應諭知無罪之判決，刑事訴訟
      法第154 條第2 項、第301 條第1 項分別定有明文。所謂
      證據，係指足以認定被告確有犯罪行為之積極證據而言，
      該項證據自須適合於被告犯罪事實之認定，始得採為斷罪
      資料。苟積極證據不足為不利於被告事實之認定時，即應
      為有利於被告之認定，更不必有何有利之證據，最高法院
      29年上字第3105號、30年上字第816 號分別著有判例可資
      參照。
  三、公訴人認被告乙○○、丙○○及丁○○分別涉犯前開收受
      及搬運贓物罪嫌，無非係以高雄縣甲仙鄉小林村至台南縣
      永康市之距離，駕車8 小時內必可抵達，惟被告乙○○、
      丙○○及丁○○等人乃於深夜1 時許遭警查獲，渠等於深
      夜分別駕駛貨車運載樹型高大之前開七里香，行駛於山區
      道路，顯與常情有違，為其論據。然訊之被告乙○○、丙○○及丁○○固均坦承於前揭時、地，分別駕駛小貨車載
      運前開七里香而遭警查獲之事實，惟矢口否認有何故買或
      搬運贓物犯行。被告乙○○辯稱：伊看見被告己○○要將
      前開七里香挖掉，認為很可惜，遂提議以補貼被告己○○
      2 萬元工資之方式，請被告己○○代為將前開七里香挖起
      後由伊帶回，伊不知道前開七里香是贓物。被告乙○○則
      辯稱：伊僅係受被告乙○○雇用駕車前去搬運前開七里香
      ，並不知道那是贓物；另被告丁○○則辯以：為警查獲當
      天係被告丙○○事先駕駛車號268-RC號自小貨車到伊工作
      的保養廠保養，因被告丙○○表示該車有異聲，叫伊一起
      坐車聽看看，以便檢查車輛狀況，並非受雇前往搬運前開
      七里香，亦不知那是贓物等語。
  四、經查：
    (一)被告乙○○前於94年8 月底某日，行經被告己○○所管理
      之上開田園，乃向被告己○○提議以補貼工資2 萬元之方
      式，委由被告己○○先將該前開七里香挖起，被告乙○○
      則另於不詳時間、以不詳代價僱請被告丙○○，嗣渠等於
      同年月30日22時許，分別駕駛車牌號碼2910 -LX號、268-
      RC號自小貨車，被告丙○○則另搭載被告丁○○，偕同前
      往被告己○○上開田園內載運前開七里香，欲運往被告乙○○位於台南縣永康鄉之住處，惟於同年月31日1 時40分
      許，在高雄縣甲仙鄉關山村中興巷、中和巷口為警查獲等
      節，業據證人即共同被告己○○先後於偵查及本院審理中
      證述綦詳，並有現場查獲照片4 幀、及扣得前開七里香在
      卷可資佐證，復為被告乙○○、丙○○與丁○○等人均供
      認此情不諱，是以被告乙○○、丙○○與丁○○等人此部
      分自白核與事實相符，俱堪採信。
    (二)次者，本件業據證人即共同被告己○○當庭具結證稱被告
      乙○○於案發前經過其管理之上開田園，表示想要前開七
      里香，伊遂要球被告乙○○貼其工錢2 萬元，且未告知被
      告乙○○那是贓物等語；另被告乙○○、丙○○亦分別於
      偵查及本院審理中以證人身分證稱：被告乙○○僅係單純
      聯絡被告丙○○駕車前往上址載運前開七里香，並未告知
      被告丙○○前開七里香之來源，更未主動聯絡被告丁○○
      ；至被告丁○○乃係任職於汽車保養場，案發當天係因被
      告丙○○所駕駛之268-RC號貨車行進時有雜音，被告丁○○遂接受被告丙○○之委託共同搭乘該車，藉以察看汽車
      行進狀況及聲音等情屬實，足見被告乙○○、丙○○、丁○○等人前開所辯各節要屬非虛，從而被告乙○○、丙○○、丁○○三人於本件案發前俱不知前開七里香乃係被告
      己○○行竊所得之贓物一節，應堪認定。
    (三)又證人甲○○雖證述依現場坑洞集中於一處來看，可以判
      斷是假植地點，因為天然生長不可能如此整齊等語。惟其
      亦證稱：盜挖七里香須先埋植，才能存活，因為剛種植前
      2 、3 天泥土是新痕跡，而且濕濕的含有水分，就可以判
      斷是剛移植的，如果過了2 、3 天泥土就是乾的，就比較
      難判斷該處是假植地點或原本生長地（參見本院95年2 月
      22日審判筆錄第5 、6 頁）。是參以被告己○○前自94年
      7 月間某日竊取前開七里香後，直至同年8 月底某日被告
      乙○○前往上開田園之時，期間相隔已逾1 月，依證人甲○○前開所述，客觀上顯難逕予判斷前開七里香是否係自
      原本生長地點遭人盜採、而假植於上址之事實。復佐以七
      里香樹木並無特定生長地點，亦非必限於國有林班地內始
      可成長，從而本件前開七里香雖因假植地點整齊、與一般
      天然生長之情形有異，然參酌前開七里香既經被告己○○
      假植於其所管理之上開田園，是依該等樹木之外觀而言，
      已屬私人所種植之樹木，要與森林內自然長成林木之情形
      未可一概而論，縱使前開七里香假植地點確屬集中、整齊
      ，仍不得率爾認定被告乙○○、丙○○及丁○○三人主觀
      上已然知悉該等樹木果係被告己○○於前開林班地所竊取
      之贓物。至檢察官所指被告乙○○、丙○○與丁○○等人
      於深夜駕車運載樹型高大之前開七里香，行駛於山區道路
      ，顯與常情有違云云，尚乏積極事證以實其說，容屬片面
      推測之詞，亦非可採為不利於渠等之依據。
    (四)末按，刑法第349 條關於贓物罪之規定，係針對行為人故
      意收受、搬運、寄藏、故買或牙保贓物，而在事後助成他
      人財產犯罪目的之惡性予以處罰，並非藉此課一般人民以
      協助追贓之責。從而贓物罪責成立與否，實取決於能否積
      極證明行為人於收受該財產標的時，對於該標的物之不明
      來源具有認識，並出於犯罪之故意予以收受，致使原所有
      權人難以追及或回復。苟未可證明被告自始有此犯意，縱
      然該標的物確為被告所持有、使用或購入，均無從推斷被
      告於持有標的物之初，主觀上即具有贓物之不法認識。準
      此以觀，本件被告乙○○、丙○○及丁○○等人分別於買
      受及搬運前開七里香之際，主觀上俱無該等樹木確屬他人
      行竊所得贓物之認識，已如前述，是依前開說明，要不得
      遽予贓物罪責相繩之。
  五、綜前所述，公訴人前揭所述犯罪事實及所憑證據既無法證
      明被告乙○○、丙○○及丁○○分別涉有上開故買及搬運
      贓物犯行，當不得遽為不利於渠等之認定。揆諸首揭判例
      意旨及說明，即應為被告乙○○、丙○○及丁○○無罪之
      諭知。
據上論斷，應依刑事訴訟法第299 條第1 項前段、第301 條第1
項，森林法第50條，刑法第11條前段、第320 條第1 項，第41條
第1 項前段，罰金罰鍰提高標準條例第1 條前段、第2 條，判決
如主文。
中    華    民    國    95    年     3    月     8    日
                  刑事第四庭  審判長法官 郭玫利
                                    法官 林意芳
                                    法官 陳明呈
以上正本證明與原本無異。
如不服本判決，應於收受送達後10日內向本院提出上訴書狀。
中    華    民    國    95    年    3     月    10    日
                                  書記官 林明忠
附錄本判決論罪科刑之法條：
森林法第50條(竊取森林主、副產物罪)
竊取森林主、副產物，收受、搬運、寄藏、收買贓物或為牙保者
，依刑法規定處斷。
中華民國刑法第320 條 (普通竊盜罪、竊佔罪)
意圖為自己或第三人不法之所有，而竊取他人之動產者，為竊盜
罪，處5 年以下有期徒刑、拘役或500 元以下罰金。
意圖為自己或第三人不法之利益，而竊佔他人之不動產者，依前
項之規定處斷。
前二項之未遂犯罰之。


司法院資訊處製作；財團法人民間司法改革基金會備份。
